臺灣臺中地方法院刑事判決　100年度訴字第2444號
公　訴　人　臺灣臺中地方法院檢察署檢察官
被　　　告　呂家銘
選任辯護人　陳光龍律師
被　　　告　林詠凱
選任辯護人　袁烈輝律師
上列被告等因偽造文書等案件，經檢察官提起公訴（100年度少
連偵字第54號），本院判決如下：
    主    文
呂家銘成年人與少年共同實施行使偽造公文書，足以生損害於公
眾及他人，處有期徒刑貳年貳月。又成年人與少年共同實施意圖
為自己不法之所有，以詐術使人將本人之物交付，未遂，處有期
徒刑拾月。應執行有期徒刑貳年拾月。扣案如附表除編號四所示
手機內之SIM卡肆枚、編號九所示HTC手機（含SIM卡壹枚）、編
號十一所示之物外，均沒收。其餘被訴部分無罪。
林詠凱共同意圖為自己不法之所有，以詐術使人將本人之物交付
，未遂，處有期徒刑伍月，如易科罰金，以新臺幣貳仟元折算壹
日。扣案如附表所示之物除編號四所示手機內之SIM卡肆枚、編
號九所示HTC手機（含SIM卡壹枚）、編號十一所示之物外，均沒
收。
    事    實
一、呂家銘前於民國99年間，因妨害自由案件，經臺灣臺中地方
    法院檢察署檢察官以99年度偵字第2315號為緩起訴處分1年
    ，並於100年6月1日緩起訴期滿（不構成累犯）。詎其不知
    悔改，竟參與詐欺集團，而為下列之犯行：
  (一)呂家銘為已滿二十歲之成年人，與未滿18歲之少年謝００（
    民國83年9月出生，姓名年籍詳卷，少年共犯本案部分，已
    由本院少年法庭以100年度少護字第405號裁定感化教育確定
    ）與綽號「餅乾」之宋秉軒、姓名年籍不詳之詐騙集團成員
    ，於100年5月初某日，意圖為自己不法之所有，共同基於詐
    欺取財、冒充公務員行使其職權及行使偽造特種文書、行使
    偽造公文書之犯意聯絡，共組電話詐騙集團，假冒法務部、
    臺灣臺北地方法院、臺灣雲林地方法院檢察署之名義行使職
    權，撥打電話對民眾進行詐騙，先由該集團內某不詳姓名已
    成年之成員，在某不詳時間、地點，利用不知情之已成年刻
    印業者，偽刻「臺灣臺北地方法院用印」之公印1顆後，並
    於不詳時、地，將前開偽造公印、偽造號碼「5931-RG」號
    車牌二面、手機5支（含有門號0000000000號、0000000 000
    號、0000000000號、00000 00000號之SIM卡各一枚，另序號
    000000000000000號之手機未含SIM卡）、偽造「臺灣省法務
    部行政執行署監管科書記官吳建志」之識別證等物件裝入公
    事包內，由詐騙集團姓名年籍不詳之自稱「郭仔」成年男子
    ，於100年5月10日前數日，在臺中市大雅區之雅環網咖店附
    近，將上開公事包一只交給少年謝００，同時指示謝００租
    用自小客車，再換裝上開偽造車牌於租用車輛上，以供其等
    詐騙取財之用，聽候詐騙集團指示行事。少年謝００先於同
    年月10日8時8分17秒及8分57秒各以其持用0000000000號行
    動電話撥打呂家銘所用之0000000000號電話聯絡前往收取詐
    欺款項之事宜，同日於12時29分7秒開始至23時40分3秒間，
    以上開電話與撥打綽號「餅乾」之少年宋００（民國82年6
    月出生，姓名年籍詳卷）所持用0000000000號行動電話間持
    續不斷在收發話聯繫，並夥同呂家銘及姓名年籍不詳之成年
    男子遂於100年5月10日前之某日，先前往不詳地點，向不詳
    之汽車租賃公司承租不詳車號之銀色車輛後，即將偽造之59
    31-RG號車牌換置在所租用車輛上而行使，其後吳家銘負責
    駕駛已懸掛上開偽造車牌之車輛，並搭載謝００等人前往收
    取詐騙款項之地點，且以其所有LG手機搭配其申辦門號0000
    000000號行動電話作為與謝００持用門號0000000000號行動
    電話聯絡收取詐欺款項使用。其後，該詐騙集團成員於100
    年5月10日9時許，以不詳方式將電話轉接至00-0000000、0
    0-0000000號電話轉撥至吳翊菁持用門號0921xxxxxx（門號
    詳卷），向吳翊菁佯稱其係警察人員，以吳翊菁擔任人頭帳
    戶涉嫌詐欺犯罪為由，要求吳翊菁配合說明，稍後檢察官會
    撥打電話詢問吳翊菁案情云云，未久另一名姓名年籍不詳之
    詐騙集團成員，假冒為臺灣雲林地方法院檢察署檢察官「劉
    文凱」身分，以前開電話撥給吳翊菁佯稱需監管吳翊菁之銀
    行帳戶款項，要求吳翊菁提領銀行款項交付監管，將派人前
    往向吳翊菁收取款項云云，使吳翊菁誤信為真而陷於錯誤，
    遂自嘉義市○○○○○路至臺中市，再至臺中市○○○路之
    中國信託商業銀行櫃檯提領現金20萬元，另從其所有之中華
    郵政股份有限公司所屬郵局及臺灣銀行之帳戶內各提領10萬
    元，合計現金40萬元，並在臺中市○○○路與大墩路附近等
    候交付。該詐欺集團成員復撥打電話至已交付謝００持用之
    手機搭配門號0000000000號行動電話，指示謝００即刻前至
    上址向吳翊菁收取詐騙款項，謝００隨指示呂家銘駕駛上開
    車輛搭載謝００、姓名年籍不詳之少年，於同日下午某時，
    前往臺中市之臺灣高鐵臺中站附近之7-11便利商店，收取傳
    真之偽造「臺灣省法務部行政執行署監管科」公文書，再由
    謝００持上開偽造公印在「臺灣省法務部行政執行署監管科
    」之公文書上偽蓋印文一枚後，其等3人即同赴上址現場，
    謝００將已偽造之「臺灣省法務部行政執行署監管科」之公
    文書、「臺灣省法務部行政執行署監管科書記官吳建志」之
    識別證交給該姓名年籍不詳之少年，要求該少年以偽造上開
    公文書及識別證持向吳翊菁行使並向吳翊菁收取40萬元，當
    該名少年於同日15時許，持上開偽造之公文書及識別證提示
    予吳翊菁並欲向吳翊菁收取40萬元時，吳翊菁發覺上開偽造
    識別證上之照片與該少年容貌不符，拒絕將40萬元交予該少
    年，該少年隨即返回呂家銘駐車地點向謝００報告，呂家銘
    乃接手觀看上開偽造公文書後轉交給謝００，謝００於同日
    15時4分20秒、9分12秒、20分22秒，以0000000000號行動電
    話撥打0000000000號電話告知少年宋００現場狀況，並隨於
    同日15時30分許，親自持上開偽造之公文書及識別證向吳翊
    菁收取款項，並將偽造上開公文書交給吳翊菁而行使之，吳
    翊菁不疑有他，遂將所有現金40萬元交付謝００，少年謝０
    ０得手後，即同日15時31分53秒接獲少年００之0000000000
    號行動電話詢問結果，足生損害於法務部行政執行署、臺灣
    臺北地方法院、臺灣雲林地方法院檢察署、交通部所屬監理
    站等公務機關對於職務執行及公文書製作、車籍管理之正確
    性、公正性與公信力，及損害「劉文凱」、「吳建志」等人
    之名譽等權益。少年謝００除分予呂家銘8千元及獲取其可
    得比例之財物外，其餘款項交給該自稱「郭仔」之成年男子
    。嗣經吳翊菁發覺渠遭詐騙，遂報警處理，經警於前開偽造
    公文書上採集指紋送請內政部警政署刑事警察局鑑定，發覺
    與呂家銘之指紋相符，而循線查獲上情。
  (二)呂家銘於100年5月15日某時，因接獲少年謝００持用000000
    0000號行動電話撥打其所有LG牌手機搭配門號0000000000號
    行動電話，邀約呂家銘共至台北地區收取詐騙款項，呂家銘
    應允後，並於同日晚上某時，以上開電話撥打林詠凱持用LG
    牌手機搭配0000000000號行動電話找林詠凱與其同往收取詐
    騙款項，亦為林詠凱所答應。於同日20時50分許，少年謝０
    ０隨身攜帶由詐騙集團成員交付其保管之黑色公事包一只，
    夥同呂家銘、林詠凱等3人，同往臺中市○○區○○路2段12
    5號之新飛馬汽車租賃公司（下稱新飛馬公司），由呂家銘
    為承租名義人、少年謝○猷為連帶保證人並支付租車費用，
    共同向新飛馬公司租得車牌號碼0277─WH號紅色自用小客車
    後，少年謝００因需找一名假書記官共同去收取詐欺集團所
    詐騙之款項，林詠凱遂透過綽號「小白」之成年男子引介姓
    名年籍不詳之綽號「偉仔」之成年男子參與此次詐騙行動，
    綽號「偉仔」應允參與，於是呂家銘駕駛上開租用車輛搭載
    謝００、林詠凱等人，於翌日即同年月16日凌晨1時許，前
    往臺中市○○路與天津路口接應綽號「偉仔」之成年男子上
    車。其等4人遂與詐騙集團成員，意圖為自己不法之所有，
    共同基於詐欺取財、偽造特種文書及行使偽造特種文書之犯
    意聯絡，先前往桃園縣某汽車旅館等候詐欺集團通知，少年
    謝００先在該旅館內，自該黑色公事包內取出偽造5931─RG
    號車牌2面，與綽號「偉仔」之成年男子一同將原車號0277
    ─WH號車牌卸下，再將上開偽造車牌二面懸掛在該租用車輛
    上，以供其等前往收取詐騙款項之用；於同年月16日上午某
    時，少年謝００又自該公事包內取出手機，將其中3支手機
    分別交予呂家銘、林詠凱及綽號「偉仔」之人作為與少年謝
    ００、詐欺集團成員聯絡之工具，呂家銘則駕駛已懸掛上開
    偽造車牌之租用車輛搭載少年謝００、林詠凱及綽號「偉仔
    」等人共同前往臺北市某處，由少年謝００陪同綽號「偉仔
    」之成年男子拍攝綽號「偉仔」之大頭照片後，少年謝００
    又從該公事包內取出偽造之「臺灣省法務部行政執行署監管
    科」之識別證，將綽號「偉仔」之成年男子之大頭照片黏貼
    在前開識別證之照片欄上，同時偽造書立「吳建志」之署名
    一枚，以此方式偽造前開識別證；於同年月16日14時許，該
    詐欺集團成員以不詳電話向住於基隆市○○街81號之不詳姓
    名之被害人女子（特徵為：紅衣、黑褲、皮鞋、髮全白、女
    ）詐騙後，即以不詳電話聯絡前開5支手機其中一支行動電
    話予少年謝０猷，少年謝００依指示記下「基隆市○○路81
    號、紅衣、黑褲、皮鞋、髮全白、女」等字樣於筆記本上，
    隨通知呂家銘開車載其等前往基隆市某處向該被害人女子收
    取詐騙款項。該被害人女子因受詐騙集團成員所佯稱虛假不
    實之情，且要求被害人女子交付款項予前往收款之假冒書記
    官吳建志之少年謝００等人，使該被害人女子誤信為真，而
    陷於錯誤，該被害人女子正前往郵局領款時，呂家銘等人即
    尾隨被害人女子在後，惟見郵局附近有警員在場，少年謝０
    ０遂以上開手機之其中1支行動電話聯繫詐欺集團成員，該
    詐欺集團成員得知後，即指示少年謝００等人立即離開上開
    現場，未能詐得款項，因而未遂，足以生損害於「吳建志」
    權益及臺灣臺北地方法院、法務部行政執行署、交通部監理
    站等公務機關之職務執行及公文書製作、車籍管理之正確性
    、公正性與公信力。其後，呂家銘駕駛上開租用車輛搭載少
    年謝００等人返回臺中市區，途中少年謝００遂將上開偽造
    車牌卸下換上原承租車輛之車牌後，呂家銘開車至臺中市潭
    子區某處，讓綽號「偉仔」之成年男子先行下車離去，再於
    同年月17日凌晨1時20分許，將該車輛停於臺中市○○區○
    ○路99號路邊前，此時警員見該車輛行跡可疑而向前盤查呂
    家銘等3人，遂當場扣得如附表所示之物，而循線查獲上情
    。
二、案經吳翊菁告訴暨臺中市政府警察局豐原分局報請臺灣臺中
    地方法院檢察署檢察官偵查起訴。
    理    由
壹、證據能力：
一、被告以外之人於審判外之言詞或書面陳述，除法律有規定者
    外，不得作為證據，刑事訴訟法第159條第1項規定定有明文
    。證人林詠凱證述呂家銘部分及證人王林素一、少年謝００
    於警詢所為之證述，皆為審判外之陳述，且經選任辯護人於
    本院準備程序主張上開證人之證詞均無證據能力；又證人林
    詠凱、王林素一各於偵訊中；證人即少年謝００於偵訊中及
    本院審理中，均具結證述，已足為本案犯罪事實認定之憑據
    ，故上開證人於警詢中之陳述，尚無特別可信之情事，依前
    開規定，證人林詠凱證述呂家銘部分及證人王林素一、少年
    謝００各於警詢中之陳述，均無證據能力。
二、次按刑事訴訟法第159條之5第2項所定：當事人、代理人或
    辯護人於法院調查證據時，知有第159條第1項不得為證據之
    情形，而未於言詞辯論終結前聲明異議者，視為有前項之同
    意。乃係基於證據資料愈豐富，愈有助於真實發現之理念，
    酌採當事人進行主義之證據處分權原則，並強化言詞辯論主
    義，透過當事人等到庭所為之法庭活動，在使訴訟程式順暢
    進行之要求下，承認傳聞證據於一定條件內，得具證據適格
    。此種「擬制同意」，因與同條第1項之明示同意有別，實
    務上常見當事人等係以「無異議」或「沒有意見」表示之，
    斯時倘該證據資料之性質，已經辯護人閱卷而知悉，或自起
    訴書之記載而瞭解，或偵、審中經檢察官、審判長、受命法
    官、受託法官告知，或被告逕為認罪答辯或有類似之作為、
    情況，即可認該相關人員於調查證據之時，知情而合於擬制
    同意之要件（最高法院96年度臺上字第4174號判決意旨參見
    ）。查本案除前項證人於警詢中之證述均無證據能力外，其
    餘下列所引用之供述證據、書證等，檢察官、被告2人及其
    等辯護人於本院準備程式及審判期日中均未對此部分之證據
    表示不同意其具有證據能力，且迄至言詞辯論終結前亦未聲
    明異議，本院審酌上開證據資料製作時之情況，尚無違法不
    當及證明力明顯過低之瑕疵，亦認為以之作為證據應屬適當
    ，揆諸前開規定，爰依刑事訴訟法第159條之5規定，認下列
    所引用之部分即本案未經爭執之部分，對被告二人均有證據
    能力。
貳、有罪部分
一、前開犯罪事實，業據被告呂家銘、林詠凱於偵訊及本院準備
    程序、審理中供認不諱，並有下列事證可資佐證：
  (一)警方在吳翊菁提出之偽造「臺灣省法務部行政執行署監管科
    」公文書上採得指紋9枚（編號1、2、4、5、7至11），經送
    請內政部警政署刑事警察局鑑定比對後，其中編號2、8、10
    、11所示指紋，核與呂家銘之右食、右拇、左拇、右食指之
    指紋相符，此有該局於100年6月13日刑紋字第1000077015號
    鑑定書暨上開偽造公文書、勘察採證同意書、指紋卡、臺中
    市警察局第四分局現場勘察報告、現場採證照片等件在卷可
    稽（偵卷一第315-317、323-338頁）。
  (二)依卷附共犯少年謝００於100年5月10日之0000000000號通聯
    紀錄如下（偵卷一第43-45頁）：
    (1)當日8時8分17秒，先由少年謝００發話予呂家銘持用之
      0000000000號行動電話，於8時57分48秒再發話一次予呂
      家銘。
    (2)呂家銘後於同日8時9分19秒、8時30分54秒、8時50分8秒
      及39秒、59分26秒、9時1分1秒、3分30秒，各以上開電話
      發話予謝００上開電話。
    (3)少年謝００於同日9時16分16秒、13時11分3秒、13時54分
      4秒各隨接獲來自322之簡訊，其於同日12時28分31秒、13
      分31分44秒、14時3分54秒各發簡訊予322之持用人；由於
      同日12時29分7秒開始至23時40分3秒間，持續不斷與綽號
      「餅乾」少年宋００所持用之0000000000號（被告呂家銘
      於偵訊供述該電話為餅乾持用，偵卷二第167頁）之行動
      電話持用人對受話、發話，尤其在被害人吳翊菁於同日15
      時30分許交付款項前後之15時4分20秒、9分12秒、20分22
      秒，少年謝００以上開電話發話予少年宋００持用之0000
      000000號號電話，於同日15時31分53秒則收話至00000000
      00號電話之等情。
    (4)參以證人少年００於本院審理中證述：伊有參與呂家銘及
      少年謝００之詐騙行為，由伊指揮呂家銘、少年謝００，
      且負責與詐騙集團之上面成員聯絡，公事包內之物件，係
      綽號阿忠之男子拿給伊的，伊在委由詐騙集團之另一成員
      拿給少年謝００，呂家銘是負責開車的，對於在五權西路
      與大墩路路口詐騙吳翊菁款項之事，伊有參與，但伊沒有
      去現場等語（本院卷第141頁）。
    (5)據上所述，本案於100年5月10日詐騙吳翊菁之過程，應係
      由少年謝００主動聯繫呂家銘，並聽後與詐騙集團成員指
      示行事，期間持續與綽號「餅乾」之少年宋００聯絡關於
      詐騙吳翊菁之細節過程，核與證人即少年謝００於100年6
      月8日偵訊及本院審理中證述情節（偵卷一第73頁、本院
      卷第138-140頁）較為吻合，堪以採信。
  (三)復依卷附之少年謝００持用之0000000000號行動電話於100
    年5月15日之通話紀錄（偵卷一第199頁）如下：
    (1)於同年月15日凌晨0時17分40秒、18時51分34秒及同年月
      16日凌晨0時12分1秒，主動發話予呂家銘持用之00000000
      00號行動電話；同年月15日16時5分58秒，主動發話予林
      詠凱持用之0000000000號行動電話。
    (2)卷附之被告呂家銘持用之0000000000號行動電話於100年5
      月15日之通話紀錄顯示（偵卷一第185-187頁），於當日
      15時47分4秒、54秒各發話予林詠凱持用0000000000號行
      動電話。
    (3)卷附之被告林詠凱持用之0000000000號行動電話於100年5
      月15日之通話紀錄顯示（偵卷一第189-191頁），於當日
      11分0秒、4時13分13秒、14時38分5秒、15時10分49秒各
      發話予持用呂家銘持用之0000000 000號行動電話；另於
      同日凌晨0時50分18秒、51分44秒、53分40秒及凌晨1時1
      分29秒、11分59秒及16時14分51秒、17分13秒各發話予少
      年謝００持用0000000000號行動電話。
    (4)由上述可知，少年謝００於100年5月15日主動聯繫被告呂
      家銘，被告林詠凱於同日凌晨各主動聯絡被告呂家銘、少
      年謝００等情甚明。
    (5)又證人林詠凱於100年8月22日偵訊中證述：100年5月15日
      去北部詐騙之部分，係少年謝００叫伊把罪及公事包推給
      呂家銘，伊才不敢說實話等語，且經本院於100年11月25
      日審理中訊問證人少年謝００上開情事經過，證人少年謝
      ００始證述確有如林詠凱前揭所述之情，並證述：「（問
      ：提示偵卷一第199頁門號0000000000通聯紀錄，你持有
      0000000000號電話於100年5月15日凌晨、下午4時、晚上6
      時及翌日凌晨都是你主動打電話給呂家銘，為何你稱是呂
      家銘找你？提示令證人閱覽）沈默不語。（問：提示偵卷
      二第98頁，被告林詠凱於偵訊時稱，是你叫他把罪推給呂
      家銘，有何意見？提示予證人閱覽）點頭，我有這樣跟林
      詠凱講過。（問：你於偵卷一第73頁，100年6月8日你於
      偵訊時稱，你先認識林詠凱，認識快一年，呂家銘是打球
      認識，認識約一個月，地三個人是我想賺錢，大約是100
      年5月15日或16日我當時在網咖，遇到郭仔之人，他約二
      十幾歲人，他問我要不要賺錢，我想了一下就說好，他就
      跟另外一個人，就是證件上的人把我拉去旁邊，把車上找
      到的包包拿給我，並叫我找人去租車，載第三個人去臺北
      ，那個人會教我怎麼做，事成會給我一筆不錯的錢，我就
      再找呂家銘，郭仔是中午告訴我的，我在下午打手機給呂
      家銘，我用0000000000號打，呂家銘的號碼記在手機裡，
      我的手機被警察扣押了，電話中我要呂家銘去租車，他來
      網咖找我談租車的事，晚上在網咖遇到林詠凱，他問我們
      要去哪裡，我說台北，他就說要一起去；包包沒有開，都
      是第三個人保管，租車是我跟林詠凱一起去租的，錢2000
      元是郭仔給我的，我們三個人一起去租車，再回來大雅接
      第三個人，上車以後本來要去台北，呂家銘說累了，就開
      到桃園汽車旅館休息，錢是四個人出的，車牌是到桃園汽
      車旅館後那個人換的，我們三人在房間內有聽到聲音，隔
      天中午醒來出發到台北，約下午3、4點到台北，那個人從
      包包把在響的手機拿出來，連紙筆交給我，叫我抄電話中
      那個人說的地址，我們就到那個地址，是郵局附近，我看
      到壹個老阿嬤，第三個人說他會下車跟阿嬤講話，阿嬤一
      上車就要立刻載他走，我就問這是詐騙集團嗎？他說不要
      問那麼多，我說不想做了，因為我知道是詐騙集團，我就
      打電話給剛才來電的人，說旁邊有警察，說我要走了，我
      就掛掉電話，手機就還給他，我就叫呂家銘開車回來臺中
      ，後來我就回家換衣服。是否屬實？提示予證人閱覽）是
      的，當時講的才是真的，蓋章是我蓋的，公事包是我拿來
      的，去基隆那次是我接電話、記地址、被害人特徵的。（
      問：公事包裡面的東西，就是郭仔與另一不知名男子拿給
      你？）是的，在100年5月10日出發詐騙前幾天在大雅區「
      雅環網咖」附近拿給我的。（問：呂家銘是宋秉軒介紹給
      你認識？）應該是。（問：詐得吳翊菁的錢你交給何人？
      ）都交給郭仔，我有分給呂家銘幾千元，偉仔沒有分到錢
      。（問：你叫呂家銘出名去租車，你當連帶保證人，該次
      的費用是你付的？）是的，錢是郭仔交給我的。（問：偽
      造車牌是如何來的？）郭仔交給我的公事包裡面拿出來的
      。（問：在桃園汽車旅館時，你拿偽造車牌給偉仔一起更
      換？）是的，是我與偉仔一起更換車牌的。（問：100年5
      月16日偽造證件上偉仔照片？）是我貼的，扣案識別證上
      的照片應該是偉仔，偉仔有拿過該張偽造的識別證，照片
      是我帶偉仔去拍，由我拿出，我不確定偉仔有無接觸過這
      張照片，我確實不認識偉仔，不知道偉仔的真實姓名。」
      等語（本院卷第139-140頁），核與被告呂家銘、林詠凱
      於偵訊及本院供述情節顯較一致，亦與前揭通聯紀錄之聯
      絡方式、過程吻合，應可採信。
    (6)因此，證人即少年謝００於100年7月8日於偵訊中證述：
      伊與呂家銘於今年3、4月間認識；於今年5月15日下午，
      呂家銘打電話給伊之0000000000號電話約伊出來；租車的
      費用是呂家銘出的，租車之前，沒有看過公事包，呂家銘
      於租車後聯絡假書記官偉仔之男子，呂家銘接到公事包放
      於後車箱，就出發至桃園之汽車旅館，呂家銘與假書記官
      將假車牌自公事包取出換租用之車牌，伊站在樓梯上有看
      到，林詠凱當時已經上樓到汽車旅館房間，呂家銘從公事
      包拿出幾支電話，一下子就有電話打到公事包內之手機，
      由呂家銘接電話，唸出一個地址叫伊抄起來，到台北時，
      呂家銘叫伊拿假書記官之照片貼於假證件上，呂家銘在汽
      車旅館，叫假書記官負責下車領錢，呂家銘找伊去桃園時
      ，向伊說要做工作，會給伊錢，到桃園汽車旅館時，伊才
      知道要做詐騙之工作云云（偵卷一第223-233頁）；復於8
      月17日偵訊中證述：詐欺吳翊菁之部分，係呂家銘當日找
      伊去做的，呂家銘叫伊下車向被害人吳翊菁收錢，該款項
      交給呂家銘云云（偵卷二第67-71頁）及於本院於100年11
      月25日證述與前揭不符部分（本院卷第133-139 頁），均
      非可採。
    (四)此外，復經證人即告訴人吳翊菁於偵訊中證述（偵卷二第
      7-11頁）、證人少年謝００於100年6月8日偵訊及本院審
      理中（偵卷一第73頁、本院卷第138-140頁）、證人詹有
      為（警卷第101頁、偵卷一第257-258頁）於警詢、偵訊中
      之證述明確，並有員警之職務報告、搜索扣押筆錄及扣押
      物品目錄表、小客車租賃契約書、車輛檢驗單、客戶資料
      卡、被告呂家銘、林詠凱之通聯紀錄表、扣案物品照片（
      警卷第13、133-141、143-149、177-181、199-223頁）、
      0921******號、0000000000號、0000000000號之電話通聯
      紀錄、臺中市政府警察局第四分局大墩派出所受理詐騙帳
      戶通報警示簡便格式表、自動提款機提款收據存卷可佐（
      偵卷二第37-47、123-13 3、320-321頁），亦有扣案如附
      表所示之物品可證。
    (五)綜上所述，被告呂家銘、林詠凱前揭之自白，核與事實相
      符，應可採信。本件事證明確，被告二人前揭犯行，堪以
      認定，依法應論罪科刑。
二、論罪科刑：
  (一)核被告呂家銘所為犯罪事實一之(一)部分，係犯刑法第216條
    、第211條之行使偽造公文書罪、第216條、第212條之行使
    偽造特種文書、第158條第1項之冒充公務員而行使其職權罪
    、第339條第1項詐欺取財罪；被告呂家銘、林詠凱所為犯罪
    事實一之(二)部分，均係犯刑法第216條、第212條之行使偽造
    特種文書罪（懸掛偽造車牌部分）、第212條之偽造特種文
    書罪（偽造識別證部分）、第339條第3項、第1項之詐欺取
    財未遂罪。關於偽造識別證部分，因被告等人偽造識別證後
    ，並未取出並出示予被害人女子觀看而行使，故起訴書誤載
    此部分係犯行使特種文書罪，容有誤解，應予更正。
  (二)被告呂家銘與共犯少年謝００、少年宋００及詐欺集團成員
    間就犯罪事實一之(一)犯行；與被告林詠凱、共犯少年謝００
    、綽號「偉仔」之成年男子及詐欺集團成員間就犯罪事實一
    之(二)犯行，有犯意聯絡及行為分擔，均為共同正犯。
  (三)被告2人與共犯詐欺集團共同偽造「臺灣臺北地方法院用印
    」之公印1枚後而蓋用在偽造之「臺灣省法務部行政執行署
    監管科」之公文書上，乃偽造公文書之階段行為；又其等偽
    造公文書之低度行為，應為行使之高度行為所吸收，不另論
    罪。另被告呂家銘所犯犯罪事實一之(一)、之(二)之上開罪名；
    被告林詠凱所犯犯罪事實一之(二)之上開罪名，無非本於單一
    詐欺取財目的中所實施，屬於法律上單一行為而觸犯數個相
    異之罪名，均為想像競合犯，故被告呂家銘所犯犯罪事實一
    之(一)部分，應從一重論以行使偽造公文書罪；被告呂家銘、
    林詠凱所犯犯罪事實一之(二)部分，均應從一重論以詐欺取財
    未遂罪。被告呂家銘所為行使公文書罪、詐欺取財未遂罪間
    ，犯意各別，行為互殊，應分論併罰。公訴人認為被告呂家
    銘所犯行使偽造公文書、3次行使偽造特種文書、1次詐欺取
    財與行使公文書罪、詐欺取財未遂罪間；被告林詠凱所犯2
    次行使偽造特種文書罪與詐欺取財未遂罪間，均犯意各別，
    行為互殊，應分論併罰，自有未洽，併此敘明。
  (四)被告呂家銘、林詠凱共同所為犯罪事實一之(二)之犯行，均為
    未遂犯，依刑法第25條第2項規定，按既遂犯之刑減輕其等
    之刑。又被告呂家銘行為時已年滿二十歲（民國79年6月出
    生），為成年人，其與共犯少年宋００共同實施犯罪事實一
    之(一)；與共犯少年共同實施犯罪事實一之(一)、(二)之犯行，皆
    依兒童及少年福利與權益保障法（已於100年11月30日公布
    實施）第112條第1項前段（原名稱及條文：兒童及少年福利
    法第70條第1項前段，雖條文異動但內容未修正，尚無新舊
    法比較問題）之規定，均應加重其刑，並依法先加重後減輕
    之。
  (五)被告呂家銘已成年人，其前於民國99年間，因妨害自由案件
    ，經臺灣臺中地方法院檢察署檢察官以99年度偵字第2315號
    為緩起訴處分1年，並於100年6月1日緩起訴期滿乙節，有臺
    灣臺中地方法院檢察署刑案資料查註紀錄表及臺灣高等法院
    被告前案紀錄表各一件在卷可稽，且被告二人均明知現今應
    用科技日益進步，使用電信通訊之方式掩飾身分，主謀者多
    隱匿幕後，以組織集團式操控手下以詐欺他人財物之犯罪日
    益猖狂氾濫，卻不思努力工作，以獲取正當合理之報酬，竟
    為利欲薰心，貪圖財物之犯罪動機目的，甘心墮落而加入詐
    欺集團，而以集團式之犯罪方式，利用民眾對公務機關或金
    融機關團體之信賴及恐懼遭受訴訟之累或不必要之麻煩為手
    段，將民眾經年累月省吃儉用之積蓄或借得款項（該積蓄或
    為作為退休生活使用、購屋等之用，或為清償債務、醫療費
    用等急用）詐領一空，不僅對國家名聲，社會安寧、不受干
    擾恐懼之基本人權與公共秩序，人民與政府機關、社會團體
    之信任信賴關係，均造成嚴重之破壞與傷害，且對被害人之
    家庭將造成莫大之生活困頓無以為繼，甚至影響生命身體之
    安危，而非被告二分所分得少部分款項所能比擬，是其等上
    開犯行之惡性重大，自應予嚴加懲罰，暨審酌被告呂家銘、
    林詠凱二人之年齡、教育程度及家庭經濟狀況，並非無知且
    饑寒交迫之人，及對被害人造成精神心理上、財物上之損害
    ，且考量被告二人犯後於偵、審中坦承犯行（被告呂家銘原
    否認犯行，經出示鑑定其指紋後，始坦承犯案）之態度，但
    迄未和解償還被害人之損失等一切情狀，被告呂家銘所犯二
    次犯行，各量處如主文第一項所示之刑，並定如主文第一項
    所示應執行刑；被告林詠凱量如主文第二項所示之刑，並諭
    知易科罰金之折算標準，以示懲儆。
四、沒收之部分：
  (一)扣案之附表編號二所示偽造公印1枚，應依刑法第219條規定
    ，宣告沒收。如附表編號一所示黑色公事包一只、編號三所
    示偽造識別證1張；編號四所示手機5支（不含SIM卡部分）
    、編號五所示筆記本1本、編號六所示偽造車牌2面等物，均
    為本案詐欺集團成員所有提供被告2人為本案犯罪或預供犯
    罪使用之物；附表編號七所示大頭照片7張為共犯綽號「偉
    仔」所有供本案犯罪或預供犯罪使用之物；附表編號八所示
    手機2支為共犯少年謝００所有供本案犯罪使用之物；附表
    編號九所示LG牌手機1支（含呂家銘名義申辦門號000000000
    0號SIM卡一沒），為被告呂家銘所有作為本案所用之物，業
    據被告呂家銘供述在卷（本院卷第145頁背面），亦有被告
    呂家銘持用0000000000號通聯紀錄表存卷可佐（警卷第179
    頁）；附表編號十所示LG牌手機1支（含門號0000000000號
    SIM卡一枚），係林詠凱所有供本案犯罪使用之物，業據被
    告林詠凱於本院供述明確（本院卷第145頁背面），亦有被
    告林詠凱持用0000000000號通聯紀錄表存卷可佐（警卷第
    181頁），並基於共犯共同負責之原則，均應依刑法第38條
    第1項第2款規定，俱宣告沒收。
  (二)至於附表編號四所示手機4支內及編號九所示手機內各插用
    之SIM卡，分別為王俊欽、胡玉梅、許金生、王洋鈞、王炯
    文之名義所申辦，亦無證據證明已將上開SIM卡之所有權均
    移轉予被告呂家銘、林詠凱或共犯少年謝００等人或詐欺集
    團成員所有，自難逕予宣告沒收；附表編號三所示識別證上
    之陳建志署名部分，乃構成前開識別證整體之一部，惟識別
    證整張既已沒收，無庸對於其中「吳建志署名」之一部分，
    重複為宣告沒收。附表編號九所示HTC牌手機1支（含門號00
    00000000號SIM卡一枚），雖為被告呂家銘所有之物，但未
    作為本案之用，業經被告呂家銘於本院供述在卷（本院卷第
    145頁背面）；編號十一所示物，為被告林詠凱所有之物，
    核與本案無關，亦經被告林詠凱供述在卷，且上開物品亦無
    證據證明其作為或預供本案犯罪所用，自難逕以宣告沒收。
    末此說明。
參、無罪部分：
一、公訴意旨略以：被告呂家銘與某真實姓名年籍不詳之詐欺集
    團成員，共同基於意圖為自己不法所有之詐欺取財及行使偽
    造特種文書之犯意聯絡，由該詐欺集團成員於不詳時地，以
    不詳方式偽造車牌號碼5931─RG號車牌兩面（原登記名義人
    係繆文強）；再由該詐欺集團成員於不詳時間，向不詳租賃
    公司承租銀色三菱之自用小客車（原車牌號碼不詳）後，於
    不詳時地，將前開偽造之車牌號碼5931─RG號車牌分別懸掛
    在該銀色三菱之自用小客車前方及後方，用以在道路上行駛
    ，而行使該偽造之車牌，足以生損害於監理機關對汽車車牌
    號牌管理之正確性及繆文強本人。而該詐欺集團成員於100
    年4月15日某時，駕駛前開銀色三菱自用小客車搭載被告呂
    家銘前往臺北市內湖區等候指示。而該詐欺集團其他成員於
    100年4月15日9時許，先由一自稱「健保局」之不詳姓名年
    籍之女子，以不詳電話撥打給告訴人王林素一，佯稱告訴人
    王林素一之健保卡違規領取健保費云云，再由一成員自稱為
    「健保局課長」之不詳姓名年籍之男子，佯稱歹徒涉嫌殺害
    民進黨人士，且有販毒資金120萬元匯入告訴人王林素一之
    國泰世華商業銀行臺中帳戶云云，經告訴人王林素一表示並
    無在臺中申請帳戶後，該不詳年籍之男子，續向告訴人王林
    素一佯稱因偵辦案件云云，要求告訴人王林素一說明其名下
    之存款狀況，經告訴人王林素一告知後，對方即指示告訴人
    王林素一將其名下帳戶之款項提領出來，否則帳戶將凍結云
    云，致使告訴人王林素一陷於錯誤，遂依該詐欺集團成員指
    示，於同日14時30分許，前往臺北市士林區之士林農會2 樓
    ，自其所有之元大證券帳戶內提領60萬元後，前往臺北市○
    ○區○○路1段47巷巷口之康橋幼稚園附近等候；該集團成
    員另以不詳電話指示被告呂家銘及車上成員前往上址收取款
    項，於同日16時許，由被告呂家銘持不詳之識別證及公事包
    前往約定地點，向告訴人王林素一出示該不詳之識別證及不
    詳之公文資料，藉以取信告訴人王林素一，並向告訴人王林
    素一收取60萬元。得手後，被告呂家銘將前開款項交與不詳
    之詐欺集團成員，並搭乘前開銀色三菱自用小客車離開現場
    。嗣經告訴人王林素一發覺遭人詐騙，遂報警處理等情，因
    認被告呂家銘涉犯刑法第216條、第212條之行使偽造特種文
    書級同法第339條第1項之詐欺取財罪嫌。
二、按犯罪事實應依證據認定之，無證據不得認定犯罪事實；不
    能證明被告犯罪者，應諭知無罪之判決，刑事訴訟法第154
    條第2 項、第301 條第1 項分別定有明文。又認定不利於被
    告之事實，須依積極證據，苟積極證據不足為不利於被告事
    實之認定時，即應為有利於被告之認定，更不必有何有利之
    證據；認定犯罪事實所憑之證據，雖不以直接證據為限，間
    接證據亦包括在內，然而無論直接或間接證據，其為訴訟上
    之證明，須於通常一般之人均不致有所懷疑，而得確信為真
    實之程度者，始得據為有罪之認定，若其關於被告是否犯罪
    之證明未能達此程度，而有合理性懷疑之存在，致使無從形
    成有罪之確信，根據「罪證有疑，利於被告」之證據法則，
    即不得遽為不利於被告之認定。再事實之認定，應憑證據，
    如未能發現相當證據，或證據不足以證明，自不能以推測或
    擬制之方法，以為裁判之基礎。又刑事訴訟法第161 條第1
    規定：檢察官就被告犯罪事實，應負舉證責任，並指出證明
    之方法。因此，檢察官對於起訴之犯罪事實，應負提出證據
    及說服之實質舉證責任。倘其所提出之證據，不足為被告有
    罪之積極證明，或其指出證明之方法，無從說服法院以形成
    被告有罪之心證，基於無罪推定之原則，自應為被告無罪判
    決之諭知（最高法院分別著有30年上字第816 號、76年臺上
    字第4986號、40年臺上字第86號、92臺上字128 號判例可資
    參照）。復按告訴人之告訴，係以使被告受刑事訴追為目的
    ，是其陳述是否與事實相符，仍應調查其他證據以資審認。
    告訴人之陳述如無瑕疵，且就其他方面調查又與事實相符，
    固足採為科刑之基礎，倘其陳述尚有瑕疵，則在未究明前，
    自不得遽採為論罪科刑之根據；而所謂無瑕疵，係指被害人
    所為不利被告之陳述，與社會上之一般生活經驗或卷附其他
    客觀事證並無矛盾而言，至所謂就其他方面調查認與事實相
    符，非僅以所援用之旁證足以證明被害結果為已足，尤須綜
    合一切積極佐證，除認定被告確為加害人之外，在推理上無
    從另為其他合理原因之假設而言（最高法院52年臺上字第13
    00號判例、92年度臺上字第5580號判決意旨參照）。末按，
    刑法第339條第1項詐欺罪之成立，以意圖為自己或第三人不
    法所有，以詐術使人將本人或第三人之物交付為要件。所謂
    以詐術使人交付，必須被詐欺人因其詐術而陷於錯誤，若其
    使用方法，不能認為詐術，亦不致使人陷於錯誤，即不構成
    該罪，最高法院46年臺上字第260號判例可資參照；再債務
    不履行之樣態繁多，有因當事人間存有抗辯事由而不履行者
    ，有因債務人事後財務惡化致一時不能履行者，甚且有債務
    人惡意之不履行者，然其是否構成刑法第339條第1項之詐欺
    罪，非可一概而論，端視債務人於取得款項之初，是否有為
    自己或第三人不法所有之意圖，及其所使用之方法是否為詐
    術，並因而使人陷於錯誤，非謂一有不履行之情形，即應論
    以詐欺罪責。
三、公訴人認被告呂家銘涉犯前揭詐欺告訴人王林素一之犯行，
    無非以告訴人王林素一於警詢及偵訊中之證述、證人繆文強
    於警詢中證述、台北市政府警察局內湖分局西湖派出所陳報
    單、受理刑事案件報案三聯單、內政部警政署反詐騙案件紀
    錄表、告訴人王林素一之元大銀行帳戶存摺影本、台北市政
    府警察局內湖分局交辦單、監視器翻拍光碟及照片等件資為
    憑據。訊之被告呂家銘堅決否認有參與詐欺被害人王林素一
    之犯行，辯稱：伊沒有詐騙王林素一，當時伊在豐原地區，
    沒有去台北市士林區等語。
四、經查：
  (一)告訴人王林素一於100年4月15日9時許，因遭詐騙集團假稱
    王林素一涉嫌詐領健保費、殺害民進黨人士及販毒資金120
    萬元匯入王林素一之銀行帳戶，須將帳戶內之存款提領監管
    云云，而誤信為真，於同日14時30分許，至臺北市士林區之
    士林農會2樓，將所有之元大證券帳戶內60萬元領出，並於
    同日16時許，在臺北市○○區○○路1段47巷巷口之康橋幼
    稚園附近交付詐欺集團成員即監視器翻拍照片之男子等情，
    業據告訴人王林素一於偵訊中證述明確，並有台北市政府警
    察局內湖分局西湖派出所陳報單、受理刑事案件報案三聯單
    、內政部警政署反詐騙案件紀錄表、告訴人王林素一之元大
    銀行帳戶存摺影本、台北市政府警察局內湖分局交辦單、監
    視器翻拍光碟及照片等件存卷可佐，堪予認定。
  (二)次查，偽造車牌5931-RG號之車輛於100年4月12日14時40分
    許，在臺北市中山區○○○路57號撞及蘇守祥騎乘610-YB號
    機車，隨即逃逸一節，有證人繆文強、蘇守祥於警詢中證述
    （警卷第103-107頁、偵卷一第105頁）、臺北市政府警察局
    中山分局道路交通事故調查報告表、道路交通事故現場圖、
    道路交通事故補充資料表、道路交通事故當事人登記聯單、
    疑似道路交通事故肇事逃逸追查表、事故照片、車輛詳細資
    料報表（偵卷一第99-103、107-115頁）等件在卷可查，惟
    未拍得究係何人所駕駛。復徵之卷附監視器翻拍照片之男子
    （偵卷二第111-113頁）長相、身材、臉形等特徵，核與被
    告呂家銘顯然不符。又查，依卷附自100年4月14日至同年月
    16 日，被告所有使用之門號0000000000號行動電話之通聯
    紀錄觀之，上開通話期間之基地台位置係在臺中市地區（豐
    原區、神岡區、東勢區、后里區、潭子區、新社區、北屯區
    、西區、南區），並未在台北市或新北市等地，亦未與少年
    謝００所持用0000000000號、0000000000號行動電話有通話
    紀錄，此有0000000000號、0000000000號、0000000000號之
    通聯紀錄在卷可按（本院卷第77-83、67-70、97頁），足認
    被告呂家銘辯稱伊於上開期間，係在臺中市豐原區，並未到
    台北市士林區等情，應可採信。是以被告呂家銘既未到臺北
    市，自無可能駕駛上開偽造車輛搭載監視器翻拍照片之不詳
    姓名年籍之男子向告訴人王林素一詐騙款項。
  (三)此外，本院遍查全卷之事證，均查無積極具體之事證，足以
    證明被告呂家銘確駕駛上開偽造車牌之車輛，行經臺北市○
    ○區○路段，並於100年4月14日至同年月16日期間，到過臺
    北市地區，參與詐騙告訴人王林素一之犯行，基於罪疑為輕
    ，有利於被告之證據法則，此部分應為被告無罪之諭知。
肆、移送部分：
一、少年宋００（姓名年籍詳卷）與被告呂家銘、少年謝００及
    詐欺集團共犯詐欺吳翊菁之犯行（即犯罪事實一之(一)部分）
二、少年謝００涉有下列偽證部分
  (一)證人即少年謝００於100年7月8日於偵訊中證述：伊與呂家
    銘於今年3、4月間認識；於今年5月15日下午，呂家銘打電
    話給伊之0000000000號電話約伊出來；租車的費用是呂家銘
    出的，租車之前，沒有看過公事包，呂家銘於租車後聯絡假
    書記官偉仔之男子，呂家銘接到公事包放於後車箱，就出發
    至桃園之汽車旅館，呂家銘與假書記官將假車牌自公事包取
    出換租用之車牌，伊站在樓梯上有看到，林詠凱當時已經上
    樓到汽車旅館房間，呂家銘從公事包拿出幾支電話，一下子
    就有電話打到公事包內之手機，由呂家銘接電話，唸出一個
    地址叫伊抄起來，到台北時，呂家銘叫伊拿假書記官之照片
    貼於假證件上，呂家銘在汽車旅館，叫假書記官負責下車領
    錢，呂家銘找伊去桃園時，向伊說要做工作，會給伊錢，到
    桃園汽車旅館時，伊才知道要做詐騙之工作云云（偵卷一第
    223-233頁）。
  (二)復於8月17日偵訊中證述：詐欺吳翊菁之部分，係呂家銘當
    日找伊去做的，呂家銘叫伊下車向被害人吳翊菁收錢，該款
    項交給呂家銘云云（偵卷二第67-71頁）
  (三)於本院於100年11月25日證述即本院卷第133-139頁所示內容
    部分與犯罪事實一之(一)、(二)事實不符部分。
三、少年宋００涉犯共同行使偽造公文書等罪嫌；少年謝００涉
    犯偽證罪嫌，均移由本院少年法庭調查審理。
據上論斷，應依刑事訴訟法第299條第1項前段、第301條第1項，
兒童及少年福利與權益保障法第112條第1項前段，刑法第11條前
段、第28條、第216條、第211條、第212條、第339條第1項、第3
項、第25條第2項、第55條、第41條第1項前段、第51條第5款、
第219條、第38條第1項第2款，刑法施行法第1條之1，判決如主
文。
案經檢察官楊朝森到庭執行職務。
中    華    民    國    100    年  12    月    16    日
                  刑事第七庭    審判長法  官  洪俊誠
                                      法  官  巫淑芳
                                      法  官  張德寬
以上正本證明與原本無異。
如不服本判決，應於收受本判決後十日內向本院提出上訴書狀，
其未敘述上訴理由者，並得於提起上訴後十日內向本院補提理由
書狀（均須按他造當事人之人數附繕本）「切勿逕送上級法院」
。
                                      書記官  王麗雯
中    華    民    國    100    年  12    月    16    日
附表：
一、黑色公事包一只
二、偽造「臺灣臺北地方法院用印」之公印1枚
三、偽造「臺灣省法務部行政執行署監管科書記官吳建志」識別
    證1張
四、詐騙集團所有之NOKIA牌手機4支（內含插有門號0000000000
    號[王俊欽名義]、0000000000號[胡玉梅名義]、0000000000
    號[許金生名義]、0000000000號[王洋鈞名義]、序號000000
    0000000 00）及NOKIA牌序號000000000000000號之手機1支
    （未含SIM卡）。
五、筆記本1本
六、偽造之5931-RG號車牌2面
七、綽號「偉仔」之大頭照片7張
八、少年謝００所有KOOOK牌黑色（含0000000000號SIM卡一枚）
    及ANYCALL白色（含0000000000號SIM卡一枚）之手機各1支
九、呂家銘所有LG牌黑色手機1支（含呂家銘名義申辦門號00000
    00000號SIM卡一沒）及HTC牌灰色手機1支（含門號00000000
    00號SIM卡一枚）。
十、林詠凱所有LG牌手機1支（含王炯文名義門號0000000000號
    SIM 卡一枚）
十一、棕色吸食盒（內裝吸食管壹支）
附錄本案論罪科刑法條全文：
中華民國刑法第216條
（行使偽造變造或登載不實之文書罪）
行使第 210 條至第 215 條之文書者，依偽造、變造文書或登載
不實事項或使登載不實事項之規定處斷。
中華民國刑法第211條
（偽造變造公文書罪）
偽造、變造公文書，足以生損害於公眾或他人者，處 1 年以上
7 年以下有期徒刑。
中華民國刑法第212條
（偽造變造特種文書罪）
偽造、變造護照、旅券、免許證、特許證及關於品行、能力服務
或其他相類之證書、介紹書，足以生損害於公眾或他人者，處 1
年以下有期徒刑、拘役或 3 百元以下罰金。
中華民國刑法第339條
（普通詐欺罪）
意圖為自己或第三人不法之所有，以詐術使人將本人或第三人之
物交付者，處 5 年以下有期徒刑、拘役或科或併科 1 千元以下
罰金。
以前項方法得財產上不法之利益或使第三人得之者，亦同。
前二項之未遂犯罰之。
中華民國刑法第219條
（沒收之特例）
偽造之印章、印文或署押，不問屬於犯人與否，沒收之。
兒童及少年福利與權益保障法第112條
成年人教唆、幫助或利用兒童及少年犯罪或與之共同實施犯罪或故意對其
犯罪者，加重其刑至二分之一。但各該罪就被害人係兒童及少年已定有特
別處罰規定者，從其規定。
對於兒童及少年犯罪者，主管機關得獨立告訴。